【裁判字號】    97,上訴,2466
【裁判日期】    971014
【裁判案由】    偽造有價證券
【裁判全文】
臺灣高等法院臺中分院刑事判決        97年度上訴字第2466號
上  訴  人
即  被  告  甲○○
上列上訴人因偽造有價證券案件，不服臺灣臺中地方法院97年度
訴字第1975號中華民國97年9月9日第一審判決（起訴案號：臺灣
臺中地方法院檢察署97年度偵緝字第729號） ，提起上訴，本院
判決如下：
    主  文
上訴駁回。
    理  由
一、按刑事訴訟法第350條、第361條、第362條、第367條規定，
    不服地方法院之第一審判決而上訴者，須提出上訴書狀，並
    應敘述具體理由，為上訴必備之程式。至於上訴理由是否具
    體，係屬第二審法院審查範圍，則不在命補正之列，此參照
    同條文之修正理由可明。再上訴人所提出之上訴理由非屬具
    體者，則由第二審法院以上訴不合法律上之程式，判決駁回
    。而所謂具體理由，必係依據卷內既有訴訟資料或提出新事
    證，指摘或表明第一審判決有何採證認事、用法或量刑等足
    以影響判決本旨之不當或違法，而構成應予撤銷之具體事由
    ，始克當之。如僅泛言原判決認定事實錯誤、違背法令、量
    刑失之過重或輕縱，而未依上揭意旨指出具體事由，或形式
    上雖已指出具體事由，然該事由縱使屬實，亦不足以認為原
    判決有何不當或違法者，皆難謂係具體理由，俾與第二審上
    訴制度旨在請求第二審法院撤銷、變更第一審不當或違法之
    判決，以實現個案救濟之立法目的相契合，並節制濫行上訴
    。又上訴書狀未敘述具體理由者 ，其上訴即屬於同法第362
    條前段所定「上訴不合法律上之程式」之情形，第二審法院
    自應依同法第367條之規定 ，以判決駁回之（最高法院97年
    度臺上字第892號判決意旨參照）。
二、上訴人即被告（下稱被告）甲○○不服原審判決提起上訴之
    上訴狀所載理由略謂：(一)按雖原審所認定之犯罪事實並無不
    妥之處，且原審依刑法第59條規定就被告刑期再予減輕，被
    告亦感懷在心，惟被告亦是為幫助朋友，並非圖不法利益，
    如因而需入獄服刑，而無緩刑機會，恐亦嫌過重，職是，懇
    請鈞院能考量下列情事，從輕量處，並予緩刑機會。1.本件
    被告犯後態度良好，坦承不諱。2.被告偽造有價證券進而行
    使，主因是不忍朋友張智富被地下錢莊催債毆打，為解朋友
    困境才同意幫忙以偽名向地下錢莊借錢，並以借得的錢再交
    給張智富還債，並非圖自己不法利益。3.又本案之初，本係
    被告友人張智富將其遭地下錢莊討債、毆打之事告訴被告，
    希望被告幫忙解決。而被告本身資力亦不足幫張智富還債，
    才會異想天開答應以張智富所交付之乙○○國民身分證，假
    冒乙○○名義去向該地下錢莊業者借錢，再將借得的錢交張
    智富還債，被告本以為地下錢莊吸取暴利，早應受處罰，且
    張智富已繳不少利息，被告以他人名義向地下錢莊借款，再
    交給張智富還款，則除可免除張智富債務外，對地下錢莊亦
    不致造成太大損害，因此才同意假冒乙○○借款。然而與地
    下錢莊業者談妥借款金額及利息後，地下錢莊業者當場要求
    被告需簽立本票，因當時被告已自稱是乙○○，如不以乙○
    ○名義簽立本票，恐會遭遇不測，故簽立本票雖非被告原先
    預期，當時也只能勉為同意。蓋如果被告當時不以乙○○名
    義簽立本票，則地下錢莊業者必會發覺被告冒名借款，而將
    不利於被告，被告騎虎難下，只能硬著頭皮簽下本票。否則
    倘被告自始即有偽造有價證券進而行使之意圖，被告不可能
    於本票上按捺真正指印，致留追查線索。4.本案被告於91年
    2月25日涉犯本案，雖另因偽造文書案件判刑8月，並於92年
    3月16日執行完畢，迄今已逾5年，期間被告並無任何不法情
    事，足見被告早已改過向善，而無再犯之虞。原審雖亦考量
    被告行使該張偽造本票所借得之金額為10萬元，扣除預付利
    息，實際借得款項僅8萬餘元 ，且係交張智富抵付積欠地下
    錢莊之債務，被告實際上並未因之取得任何金錢，犯罪情狀
    ，足堪憫恕，並依刑法第59條酌減其刑，惟被告仍須服刑，
    恐為德不卒。(二)末以本案發生時，被告年少無知，無視法律
    ，為友出頭，致罹重典，後悔莫及，多年來深深懊惱、自責
    。而被告父母年高七十，平常即需被告扶養，今一旦被告入
    獄服刑，勢必造成父母生活上困境。為此，狀請鈞院鑒核，
    體恤被告是思慮欠週，為解朋友危難，致騎虎難下，才觸犯
    本罪，且多年來安分守己，無再犯之虞，能予以緩刑機會，
    以啟自新云云。
三、茲按緩刑之宣告 ，除應具備刑法第74條第1項所定之形式要
    件外，並須有可認為以暫不執行刑罰為適當之情形，始得為
    之。至是否適當宣告緩刑，本屬法院之職權，得依審理之結
    果斟酌決定，非謂符合緩刑之形式要件者，即不審查其實質
    要件，均應予以宣告緩刑，故倘經審查認不宜緩刑，而未予
    宣告者，尚不生不適用法則之違法問題。查，被告對原審判
    決採用證據、認定事實、適用法律及量刑等節均不爭執，而
    原審判決犯罪事實欄已詳予載明被告前於91年間曾因偽造文
    書案件，經原審法院判處有期徒刑8月確定，於92年3月16日
    縮刑期滿執行完畢（本件犯行在前執行完畢前所為，未構成
    累犯），復於理由內審酌被告偽造本件本票，其犯罪情狀，
    足堪憫恕，情輕法重，而予以適用刑法第59條酌減其刑，並
    審酌被告本件偽造之本票僅有1張 ，面額為50萬元，惟其實
    際未獲任何利得，再考其犯行對被害人所致之危害，及被告
    犯後坦承犯行，態度良好等一切情狀，量處有期徒刑1年6月
    ，再依中華民國九十六年罪犯減刑條例規定予以減刑為有期
    徒刑9月等情 ，已衡酌一切情況。而參以卷附前案判決書顯
    示（原審卷第42至43頁），該前案犯罪時間為88年間，91年
    5 月7日一審判決 ，被告於前案一審審理期間再為本件犯罪
    ，則原審未予宣告緩刑，核屬適切，原審量刑職權之行使，
    並無不適用法則或適用法則不當之違法情形。況被告上揭所
    述各節，皆未對原審判決有何不適法或不妥當之處，為具體
    指摘，其上訴即屬違背法律上之程式（最高法院97年度臺上
    字第1281號判決意旨參照）。是被告上訴理由所指各節，顯
    與事證情況不符，不足以認為原判決有何不當或違法，難謂
    係具體理由，亦應認被告提起上訴違背法律上之程式。
四、綜上所述，被告之上訴理由，不能認係依據卷內訴訟資料指
    摘或表明第一審判決有何採證、認事、用法或量刑等足以影
    響判決本旨之不當或違法，而構成應予撤銷之具體事由，僅
    徒憑己意請求宣告緩刑，難謂上訴適法，被告上訴自屬違背
    法律上之程式 ，應予以駁回，爰依刑事訴訟法第367條前段
    、第372條不經辯論判決如主文。
中    華    民    國    97    年    10    月   14     日
            刑事第五庭  審判長法  官     趙    春    碧
                              法  官     楊    真    明
                              法  官     賴    恭    利
上列正本證明與原本無異。
如不服本判決應於收受送達後十日內向本院提出上訴狀，其未敘
述上訴之理由者並得於提起上訴後十日內向本院補提理由書（均
須按他造當事人之人數附繕本）。
                              書記官     林    桂    鳳
中    華    民    國    97    年    10    月   15     日


司法院資訊處製作；財團法人民間司法改革基金會備份。
